【裁判字號】    89,訴緝,12
【裁判日期】    890407
【裁判案由】    偽造有價證券
【裁判全文】
臺灣嘉義地方法院刑事判決                          八十九年度訴緝字第一二號
    公  訴  人  臺灣嘉義地方法院檢察署檢察官
    被      告  乙○○
    指定辯護人  本院公設辯護人 戊○○
右列被告因偽造有價證券等案件，經檢察官提起公訴（八十八年度偵緝字第一八二號
），本院判決如左：
    主  文
乙○○意圖供行使之用，而偽造有價證券，處有期徒刑參年貳月。偽造之付款人為亞
太商業銀行三重分行、票號ＡＢ0000000號、發票日期八十七年十月十二日、
面額新台幣參萬捌仟元之支票壹張及「丁○○」之印章壹顆均沒收。
    事  實
一、乙○○於民國八十六年六、七月間某日，意圖為自己不法之所有，利用在台聯計
    程車運輸合作社擔任汽車瓦斯加氣工之機會，在不詳地點，竊取該合作社負責人
    陳銘輝所持有置於其皮包內，由丁○○委託保管之亞太商業銀行空白支票一張（
    票號ＡＢ─0000000號），得手後明知其無權簽發上開支票，竟意圖供行
    使之用，在不詳時地，委由不知情之不詳姓名年籍者偽造「丁○○」之印章一顆
    ，並蓋於前開其所竊得支票之金額欄及發票人簽章欄上，且於該支票上偽填發票
    日期八十七年十月十二日、金額新台幣（下同）三萬八千元，而偽造該支票。嗣
    於八十七年八月間某日，因積欠甲○○六千五百元，遂將前開其所偽造之支票交
    由不知情之甲○○兌換現金，惟無處兌換，乃於甲○○之妻張秀惠之嘉義縣中埔
    鄉農會帳戶內提示，然因丁○○已向亞太商業銀行申請掛失止付，而未能兌現，
    始經警循線查獲上情。
二、案經嘉義縣警察局中埔分局報請臺灣嘉義地方法院檢察署檢察官偵查起訴。
    理  由
一、訊據被告乙○○固對其於前開支票上填寫發票日期八十七年十月十二日及金額新
    台幣三萬八千元後，交由甲○○兌換現金等事實坦承不諱，惟矢口否認有何竊盜
    及偽造有價證券之犯行，並辯稱：其未竊取前開支票，係一位姓羅而年籍不詳之
    人因欠其賭債八千多元而交付前開支票予其收執，且授權其填寫三萬八千元等字
    樣，章已蓋好，亦未偽造「丁○○」之印章云云。然查：
（一）右揭事實業據被害人丁○○及丙○○於警訊時指證歷歷，並經證人甲○○於本
      院調查時證述明確，復有遺失票據申報書、票據掛失止付通知書、掛失止付票
      據提示人資料查報表、退票理由單及支票影本各一份附於警卷可稽。
（二）被告於警訊時供稱：「是一位在台北開計程車司機因欠我錢拿該張支票抵帳。
      該名司機我只知道姓謝，不知名字，也不知住那裡。」、「於民國八十七年八
      月份在台北縣新莊市路上遇見他，因他欠我錢經催討後，他才拿該張支票抵帳
      ，他只欠我八千多元。」等語（見警卷八十八年元月十八日偵訊筆錄）；而於
      本院調查時則供稱該人姓羅（見本院八十九年三月十四日訊問筆錄），其先後
      供述不一，已難採信，況該姓謝或姓羅之男子既僅欠其八千多元，又為何要求
      其填寫三萬八千元之金額，且未留下聯絡方式，則支票若得兌現，其他餘額將
      如何歸還？足證該姓謝或姓羅之男子應係被告圖免刑責所杜撰。
（三）經核對前開被告所偽造支票上之「丁○○」印文與被害人丁○○於遺失票據申
      報書所蓋用之印鑑，除大小規格稍有差異外，其字型極為相似，若非曾見過該
      印文，實難偽造得如此相似；而被告亦自承於證人丙○○擔任理事主席之台聯
      計程車運輸合作社擔任汽車瓦斯加氣工（見警卷八十八年元月十八日偵訊筆錄
      ），是其即有機會取得由丁○○委託丙○○保管之支票及取得或目睹丁○○之
      印文，進而偽造印章及前開支票；況被告自承其填寫前開支票之發票日期及金
      額乃該姓謝或姓羅之男子所授權，業如前述，則該姓謝或姓羅之男子亦未經被
      害人丁○○授權，被告填寫前該金額及日期，亦係無權製作，仍難免其偽造有
      價證券之罪責。
（四）綜上所述，被告所辯，顯係事後卸責之詞，不足採信，本件事證明確，被告犯
      行洵堪認定。
三、核被告所為，係犯刑法第三百二十條第一項之竊盜罪及第二百零一條第一項之意
    圖供行使之用而偽造有價證券罪。查被告偽造印章印文，係用以偽造前開支票，
    其偽造印章印文之行為，係偽造有價證券行為之一部，應為偽造有價證券行為所
    吸收，不另論罪。又其行使偽造有價證券之低度行為，應為偽造有價證券之高度
    行為所吸收，僅論以偽造有價證券罪。另查被告所犯上開竊盜、偽造有價證券罪
    間，有方法、結果之牽連關係，為牽連犯，應依刑法第五十五條規定，從一重之
    偽造有價證券罪處斷。又查一般人均無刻印之專門技術，故被告所偽刻之印章顯
    係委由不知情之不詳姓名年籍者偽造丁○○印章，故被告此部分犯行應成立間接
    正犯。復查被告將前開支票交付甲○○供其週轉或提示兌現之行使偽造有價證券
    行為，並未因此而得財產上之不法利益，亦未使他人交付財物，自無詐欺罪可言
    ，況行使偽造有價證券行為原已包括詐取財物或財產上不法利益之行為在內，應
    不另成立詐欺罪名（最高法院四十三年度台非字第四五號判例參照），附此敘明
    。爰審酌被告犯罪之動機、目的、手段、所生損害、迄今均尚未與被害人達成民
    事和解，賠償被害人所受損害、犯後不知悔改，猶飾詞狡辯未坦承犯行之態度等
    一切情狀，量處如主文所示之刑。前開偽造之支票一張，係被告偽造之有價證券
    ，並無證據可資證明確已滅失，自應依刑法第二百零五條之規定宣告沒收；又被
    告所偽造之「丁○○」印章一枚，雖未扣案，惟亦無證據可資證明確已滅失，應
    依刑法第二百十九條規定，不問屬於犯人與否，併予宣告沒收；至前開支票上之
    印文，已因支票之沒收而包括在內，爰不另為沒收之諭知，併此敘明。
四、據上論斷，應依刑事訴訟法第二百九十九條第一項前段，刑法第二百零一條第一
    項、第三百二十條第一項、第二百零五條、第二百十九條、第五十五條，罰金罰
    鍰提高標準條例第一條前段，判決如主文。
本案經檢察官林世芬到庭執行職務。
中      華      民      國    八十九    年      四      月      七      日
                                臺灣嘉義地方法院刑事第一庭
                                    法  官    陳    卿    和
右正本證明與原本無異。
如不服本判決，應於判決送達後十日內向本院提出上訴狀( 應附繕本 )。
中      華      民      國    八十九    年      四      月      七      日
                                    書記官    何    杉    禧
附錄本案論罪科刑法條全文：
刑法第二百零一條：
意圖供行使之用，而偽造、變造公債票，公司股票或其他有價證券者，處三年以上十
年以下有期徒刑，得併三千元以下罰金。
行使偽造、變造之公債票、公司股票或其他有價證券或意圖供行使之用收集或交付於
人者，處一年以上七年以下有期徒刑，得併科三千元以下罰金。
刑法第三百二十條第一項：
意圖為自己或第三人不法之所有，而竊取他人之動產者，為竊盜罪，處五年以下有期
徒刑、拘役或五百元以下罰金。


司法院資訊處製作；財團法人民間司法改革基金會備份。
